臺灣臺南地方法院刑事判決　　　　　　　 96年度易字第893號
公　訴　人　臺灣台南地方法院檢察署檢察官
被　　　告　乙○○
右列被告因恐嚇案件，經檢察官聲請簡易判決處刑（95年度偵字
第16349號），經本院受理後（96年度簡字第1257號），認為不
宜以簡易判決處刑，改依通常程序審理，判決如下：
    主  文
乙○○無罪。
    事  實
壹、檢察官之說法（公訴意旨）略以：
    被告乙○○自民國91年10月起，將坐落於臺南縣仁德鄉仁愛
    村1206號2樓出租予告訴人丙○○，因被告與告訴人素有糾
    紛，被告竟基於恐嚇之犯意，於95年9月22日凌晨2時許，在
    上址之房間門板上書寫「老黃欠債不還、死路一條、幹」等
    文字及骷顱頭之圖案，以此加害生命之事，恐嚇丙○○，使
    丙○○心生畏懼，致生危害於安全，因認被告乙○○涉犯刑
    法第305條以加害生命之事，恐嚇他人致生危害安全罪云云
    。
貳、檢察官認為被告涉有上開罪嫌之依據：
    本件公訴人認被告涉有上開犯行，無非以前開事實有證人即
    告訴人丙○○於警詢、偵查中之證訴，及現場照片四張、臺
    灣臺南地方法院檢察署檢察官95年度偵字第12052號不起訴
    處分書在卷可資佐證，為其論據。
參、被告之辯解：
    訊據被告固不否認曾有書寫上開文字及骷顱頭圖案貼於告訴
    人承租房間門口之事實，惟堅決否認有何恐嚇之犯行，辯稱
    ：我寫這些字是要讓外面的人以為這間房子不單純，讓外面
    的人不敢進來，且告訴人並未因而心生畏懼等語。
肆、程序事項（證據能力有無之認定）：
    按被告以外之人於審判外之陳述，雖不符前四條之規定，而
    經當事人於審判程序同意作為證據，法院審酌該言詞陳述或
    書面陳述作成時之情況，認為適當者，亦得為證據。當事人
    、代理人或辯護人於法院調查證據時，知有第159條第1項不
    得為證據之情形，而未於言詞辯論終結前聲明異議者，視為
    有前項之同意，刑事訴訟法第159條之5第1、2項分別定有明
    文。查本件被告乙○○於本院審理程序進行時，均未爭執證
    人即告訴人丙○○警詢、偵查中之證詞，暨其他書證、物證
    之證據能力，亦迄未於本案言詞辯論終結前聲明異議，則依
    刑事訴訟法第159條之5規定，視為被告已同意援引作為證據
    ，且經本院審酌該等言詞陳述作成時之情況及證據取得過程
    等節，認為上開證據，均有證據能力，可以作為認定事實有
    無之依據。
伍、本院認為被告無罪之理由：
  一按告訴人之告訴，本以使被告受刑事追訴為目的，故其陳述
    是否與事實相符，自應調查其他證據，以資審認，苟其所為
    攻擊之詞，尚有瑕疵，則在此瑕疵未予究明以前，即不能遽
    採為斷罪之基礎，最高法院69年度台上字第1531號判決要旨
    可資參照。又按事實之認定，應憑證據，如未能發現確實之
    證據，或證據不足以證明，自不能以推測或擬制之方法以為
    裁判基礎；再犯罪事實所憑之證據，無論係直接證據或間接
    證據，其為訴訟上之證明，須於一般人均不致有所懷疑而得
    確信為真實之程度，始得據為有罪之認定，倘其證明尚未達
    此程度而尚有合理之懷疑存在時，本諸無罪推定原則，自應
    為被告無罪之諭知；又被告否認犯罪事實所持辯解縱使不能
    成立，除非有確實證據足以證明對於被告犯罪已無合理之懷
    疑外，不能遽為有罪之認定；刑事訴訟法規定被告有緘默權
    ，被告基於不自證己罪原則，既無供述之義務，亦不負自證
    清白之責任，不能因被告未能提出證據資料證明其無罪，或
    對於被訴之犯罪事實不置可否，即認定其有罪，九十二年台
    上字第二五七○號判決首揭此旨。故被告否認犯罪事實所持
    之辯解縱使不能成立，如無積極證據足以證明其犯罪行為，
    自不能以推測或擬制之方法以為裁判之基礎，此即為無罪推
    定原則之宗旨所在。為貫徹此原則，檢察官對於被告之犯罪
    事實，應負實質舉證責任。修正後刑事訴訟法第一百六十一
    條第一項規定「檢察官就被告犯罪事實，應負舉證責任，並
    指出證明之方法」，明訂檢察官舉證責任之內涵，除應盡「
    提出證據」之形式舉證責任外，尚應「指出其證明之方法」
    ，用以說服法院，使法官「確信」被告犯罪構成事實之存在
    。此「指出其證明之方法」，應包括指出調查之途徑，與待
    證事實之關聯及證據之證明力等事項，最高法院九十一年度
    第四次刑事庭會議明揭其旨。又刑法第三百零五條之恐嚇安
    全罪，必須以受惡害之通知者心生畏懼，而有心理上不安全
    之感覺為要件，最高法院二十七年四月十七日民刑事庭總會
    決議可資參照。
  二本院之判斷：
    (一)本件之爭點：
      查被告於95年9月22日凌晨2時許，在臺南縣仁德鄉仁愛村
      1206號2樓告訴人丙○○承租之房間門板上書寫「老黃欠
      債不還、死路一條、幹」等文字及骷顱頭之圖案，為被告
      所不爭執，核與證人即被害人丙○○於警詢、偵查及本院
      審理時之證述之情節互核相符，並有現場照片4紙在卷可
      資佐證，是此部份之事實堪信為真實，被告確有為惡害之
      通知，固無疑義。從而，本件之爭點應為告訴人有無因被
      告上開惡害之通知而心生畏懼，核先敘明。
    (二)經本院查，公訴人所提事證尚不足使本院確信被告有恐嚇
      之犯罪事實，茲分敘如下：
      1.關於本案背景之說明：
        查被告乙○○將其所有之上開房間以每月新台幣3500元
        之代價出租予告訴人丙○○，約定租賃期間自91年10月
        14日起至92年10月14日止，此有房屋租賃契約書影本一
        紙在卷可資佐證，被告與告訴人就此均不否認。惟自租
        賃期間屆滿後，被告與告訴人即因租金糾紛及告訴人使
        用範圍而時起爭執，被告並於95年間，因告訴人將物品
        搬入不屬於告訴人承租範圍之編號Ａ房間內，而認告訴
        人涉有刑法第306條無故侵入他人住宅罪嫌而向偵查機
        關提出告訴，嗣後二人以告訴人將廚房後方房間退被告
        乙○○，告訴人丙○○遷入Ｂ房間，廚房使用權全由告
        訴人丙○○，廚房內部所使用之瓦斯由丙○○自行負責
        等為和解條件達成和解，被告並因此撤回告訴等情節，
        有和解書及臺灣臺南地方法院檢察署檢察官95年10月25
        日不起訴處分，此有該署95年度偵字第12052號不起訴
        處分書各一份在卷可證。從而，本件被告與告訴人間確
        有因房間租賃屢生糾紛一節，要可認定。
      2.次查，告訴人丙○○於被告乙○○張貼上開文字及圖案
        後，於翌日或次日即95年9月23日或24日，即書寫「乙
        ○○，你不守法律，我用刀砍你，不相信式式（試試）
        看」一紙，並張貼在上開租屋處之後門牆壁上，後來遭
        被告乙○○撕掉後，又再重寫一張貼在右邊牆壁，且告
        訴人迄今仍住於上開地點等情節，業據證人即告訴人證
        述詳實（見本院卷96年度易字第893號卷第16頁），並
        有96年5月18日於本院審理時被告乙○○所庭呈之被害
        人丙○○所書寫之上開文字一紙在卷可資佐證。本院揆
        諸告訴人所張貼之內容「你不守法律，我用刀砍你，不
        相信式式看（試試看）」，與被告所張貼「老黃欠債不
        還，死路一條，幹」，二者相較，內容不遑多讓，均屬
        惡害之通知，且告訴人明知其為惡害通知之張貼文書遭
        被告撕毀後，即再重寫一張有相同惡害通知內容之文書
        貼於原處，更有甚者，告訴人自95年9月22日受被告惡
        害之通知後，迄今仍住於上開地點，未搬離該處，顯與
        一般受惡害通知後立離開危及生命之現場、未再與惡害
        通知人相對話等等反應常情相違，足認被告雖為惡害之
        通知，但告訴人並未因此心生畏懼，應可認定。
      3.綜合上開所查，被告與告訴人間，業有如前述訟爭不已
        之背景，而被告於95年9月22日固以張貼惡害通知之文
        字及骷顱頭圖案之方式，為惡害之通知，惟告訴人雖受
        惡害之通知，惟尚能於翌日或9月24日即以同樣文字方
        式對被告為惡害相向之通知，反擊被告，且案發迄今，
        均仍於該處居住，毫無畏懼被告，顯見告訴人主觀上並
        無因此心生畏懼，揆諸前開最高法院決議見解，本院認
        為本件被告之行為，尚與刑法第305條恐嚇罪之構成要
        件不相符合，自無由成立該罪。
陸、綜上，告訴人是否已達心生畏懼之程度，尚有疑義，則公訴
    人所提之證據，尚無法證明被告有公訴意旨所指恐嚇危害安
    全犯行，此外，又查無其他積極證據，揆諸前述說明，被告
    犯行即屬不能證明，自應為無罪之諭知。
據上論斷，應依刑事訴訟法第452條、第301條第1項，判決如主
文。
本案經檢察官郭文俐偵查後聲請簡易判決處刑；檢察官甲○○到
庭執行職務。
中　　華　　民　　國　　96　　年　　9　　月　　28　　日
　　　　　　　　　刑事第二庭    法　官　洪士傑
以上正本證明與原本無異。
如不服本判決應於收受本判後10日內向本院提出上訴書狀，並應
敘述具體理由。如未敘述上訴理由者，應於上訴期間屆滿後20日
內向本院補提理由書狀（均須按他造當事人之人數附繕本）「切
勿逕送上級法院」。
  　　　　　　　　　　　　　　　書記官　王政煌
中　　華　　民　　國　　96　　年　　9 　　月　　29　　日
